臺灣高等法院刑事裁定　　　　　　　　　 100年度抗字第35號
抗　告　人
即　聲請人　王姵淇
被　　　告　翁玉英
　　　　　　余敏華
　　　　　　翁子庸
　　　　　　洪岱
上列抗告人因被告翁玉英等4人詐欺案件（案號：臺灣臺北地方
法院99年度易字第3107號），聲請發還扣押物，不服臺灣臺北地
方法院中華民國99年12月24日所為裁定（99年度聲字第3107號）
，提起抗告，本院裁定如下：
    主  文
抗告駁回。
    理  由
一、抗告意旨及聲請意旨略以：民國99年8月11日因刮刮樂微刮
    風波，抗告人即聲請人有(一)皇家俱樂部共18張、(二)幸運777
    共83張、(三)水果樂園共85張、(四)海底尋寶共101張之刮刮樂
    遭內政部警政署刑事警局扣押，然聲請人所購買之上開刮刮
    樂，均係合法向中國信託銀行購買銷售。況依據嫌疑犯利用
    針筆以高倍數顯微鏡觀察、取得代碼，豈是肉眼可查看，況
    被扣押之證物，皆在販售中，避免不了顧客挑選時，手上的
    物品或在撕下時，不小心觸碰造成。99年12月13日臺灣臺北
    地方法院99年度易字第3107號案件開庭審理時，臺灣彩券公
    司代表沈惠瑛小姐提到，不能接受證物等退還於經銷商，但
    同意讓受害人到法院將刮刮樂開換現金，並且也談到約定某
    一日前去法院進行此事，但兩週後的結果，不但無法退還證
    物，就先前答應讓受害人到法院將刮刮樂開兌現金的承諾，
    亦毫無下文，現兌獎期限逼近中，請協助受害經銷商，儘早
    完成期限兌獎之事，爰聲請發還上開扣押物等語。
二、按可為證據或得沒收之物，得扣押之。扣押物若無留存之必
    要者，不待案件終結，應以法院之裁定或檢察官命令發還之
    。扣押物因所有人、持有人或保管人之請求，得命其負保管
    之責，暫行發還。扣押物未經諭知沒收者，應即發還；但上
    訴期間內或上訴中遇有必要情形，得繼續扣押之。刑事訴訟
    法第133條第1項、第142條第1項前段、第2項、第317條分別
    定有明文。而所謂扣押物無留存之必要者，乃指非得沒收之
    物，且又無留作證據之必要者，始得依前開規定發還；惟倘
    扣押物尚有留存之必要者，即得不予發還；又該等扣押物有
    無留存之必要，並不以經確認可為證據或係得沒收之物為必
    要。且法院審理時，有無繼續扣押必要，應由審理法院依案
    件發展、事實調查，予以審酌。
三、經查：
  (一)本件被告翁玉英、余敏華、翁子庸、洪岱所涉犯刑法第33
    9條第1項詐欺取財罪，已由原審法院以99年度易字第3107號
    審理中，依刑事訴訟法第142條第1項前段規定，扣押物若無
    留存之必要者，不待案件終結，應以法院之裁定發還之。而
    扣押物有無留存必要，應以非得沒收之物，又無留作證據之
    必要者為斷。據此，審理中之扣押物得否發還，乃係法院依
    職權認定之事項。
  (二)被告翁玉英、余敏華、翁子庸、洪岱涉嫌以自製之針筆（
    即將細針插入木製筆桿中），在刮刮樂彩券經銷商代碼分佈
    位置上，刮除長約0.4mm、寬約0.2m之極少量銀漆，輔以高
    倍數顯微鏡觀察方式，辨識該彩券是否中獎後，將中獎金額
    超過彩券面額予以截留，另將其餘中獎率甚低之彩券，以低
    於或等於臺灣彩券股份有限公司（址設臺北市松山區○○○
    路○段133號9樓）之批售價格售予不知情之鄭雪鳳、林成泉
    、莊錦龍、陳銀群、高秀明、蘇聲益、王姵淇、楊素貞、王
    麗梅、王卓泳騰、林靜慈、陳平、葉瑞滿、張素賢、陳鄭蘭
    金、王李阿美等位於臺北市、新北市各地之下游經銷商，使
    下游經銷商陷於錯誤而買入低中獎率之彩券，而經臺灣臺北
    地方法院檢察署指揮內政部警政署刑事警察局前往如附表所
    示之地點搜索及扣得如附表所示之扣押物，於偵查中進行勘
    驗後，確認有如附表「微刮數量」欄所示之扣押刮刮樂，為
    被告4人以前開方式微刮後販售與各該下游經銷商，業據原
    審法院依職權調閱上開案件卷宗查閱屬實，是如附表編號B5
    所示之扣押物即受搜索人或執行處所為王姵淇部分者，顯與
    本案被告翁玉英、余敏華、翁子庸、洪岱被訴之犯罪事實
    相關，且有留作證據之必要，況上開臺灣臺北地方法院99年
    度易字第3107號尚在審理中，有前開被告等4人之本院被告
    前案紀錄表附卷可佐，故該案審結前，仍有留存必要，不宜
    逕行發還，業於原裁定詳載明確，於法核無違誤。抗告人以
    其係合法販售刮刮樂，而扣案之刮刮樂之兌換期限屆至，而
    聲請返還扣押物為由，提起抗告，為無理由，應予駁回。
據上論結，應依刑事訴訟法第412條，裁定如主文。
中    華    民    國   100    年    1     月    18    日
                  刑事第十七庭  審判長法  官 王炳梁
                                      法  官 周明鴻
                                      法  官 黃雅芬
以上正本證明與原本無異。
不得再抗告。
                                      書記官 鄭雅云
中    華    民    國   100    年    1     月    19    日